【裁判字號】    89,訴,150
【裁判日期】    900412
【裁判案由】    毒品危害防制條例等
【裁判全文】
臺灣臺南地方法院刑事判決                          八十九年度訴字第一五號
    公  訴  人  臺灣台南地方法院檢察署檢察官
    被      告  丁○○
    指定辯護人  本院公設辯護人  甲○○
右列被告因毒品危害防治條例等案件，經檢察官提起公訴 (八十八年度偵字第一０九
八一號)，本院判決如左：
    主  文
丁○○意圖供行使之用，而偽造有價證券，處有期徒刑參年陸月，扣案偽造之「戊○○○」（付款人為第一商業銀行大灣分行、帳號：一一八五一六號、票號：0000
000號）支票壹紙沒收；又連續明知為禁藥，而販賣，處有期徒刑壹年貳月，扣案
變造之「乙○○」、「庚○○」、「丙○○」三張國民身分證上之丁○○之相片共參
張、護貝機壹台、護貝膜壹件、雕刻刀壹支、比例尺壹支及眼鏡型照明燈壹台，附表
一、二所示禁藥，「乙○○」存摺壹本、金融卡壹紙、郵局執據貳拾貳張、分裝夾練
袋壹包，「乙○○」、「庚○○」、「丙○○」、「郭美華」、「丁天傑」印章共伍
枚、郵政儲金立帳申請書上「乙○○」之印文壹枚、均沒收之，應執行有期徒刑肆年
陸月，扣案偽造之「戊○○○」（付款人為第一商業銀行大灣分行、帳號：一一八五
一六號、票號：0000000號）支票壹紙、變造之「乙○○」、「庚○○」、「
丙○○」三張國民身分證上之丁○○之相片共參張、護貝機壹台、護貝膜壹件、雕刻
刀壹支、比例尺壹支及眼鏡型照明燈壹台，附表一、二所示禁藥，「乙○○」存摺壹
本、金融卡壹紙、郵局執據貳拾貳張、分裝夾練袋壹包，「乙○○」、「庚○○」、
「丙○○」、「郭美華」、「丁天傑」印章共伍枚、郵政儲金立帳申請書上「乙○○
」之印文壹枚、均沒收之。
被訴意圖販賣而持有第三級毒品部分無罪。
    事  實
一、丁○○於民國八十八年五月間，在台南地區，明知不詳姓名之成年男子兜售之戊○○○為發票人、付款人為第一商業銀行大灣分行、帳號一一八五一六、票號0
    000000號之空白支票一紙為贓物（前開支票原為戊○○○於八十八年四月
    三十日在其位於台南縣永康市○○路六十三巷四十六號住處失竊之物），竟以新
    臺幣三千元（下同）之對價故買之，並於同年六月十八日，因不知情之己○○向
    其借貸金錢時，意圖供行使之用，基於偽造有價證券之故意，在上開支票上偽造
    金額五萬元（含阿拉伯數字５００００）、發票日８８，６，１８等票據必要記
    載事項，完成發票行為後，持以交付不知情之己○○而為行使，嗣經林秋玲於八
    十八年六月二十四日，在台南市○○區○○路一段海佃郵局第三十八支局提示前
    開支票時，遭拒絕付款，而為警循線查獲，並扣得前開戊○○○之支票一張。
二、丁○○於八十八年三月間（起訴書誤為八十八年七月間），在台南市○○路與五
    妃街口，明知一姓名不詳之成年男子刊載報紙廣告兜售之「乙○○」、「庚○○
    」、「丙○○」等人之國民身分證，均為贓物（前開國民身分證均為丙○○等人
    分於八十八年間遺失，而經姓名不詳人士侵佔之物），竟以每張一萬元之代價，
    故買前開國民身分證共三張，並於八十八年三月間至同年七月十九日間某日，在
    其位於台南縣永康市○○路九七○巷四二號住處，持其所有之護貝機、護貝膜等
    工具，以換貼其所有之照片在上開三紙身分證之方式，變造前開國民身份證三張
    ，足生損害予乙○○、庚○○、丙○○三人及戶籍機關對於國民身分證管理之正
    確性。丁○○復於八十八年三月間至八十八年七月十九日間之某日，在不詳地點
    ，以其所有之雕刻刀、比例尺及眼鏡型照明燈各一件等工具偽造乙○○、庚○○
    、丙○○、郭美華、丁天傑印章共五枚，足以生損害於乙○○等五人。丁○○再
    於同年七月十九日，持前開偽造之乙○○印章及變造之「乙○○」國民身分證至
    台北市正義郵局（局號一八二─０），蓋用於郵政存簿儲金立帳申請書上儲戶蓋
    章欄內，偽造「乙○○」印文一枚，並填寫其餘相關資料，而偽造以乙○○為名
    義之郵政存簿儲金立帳申請書之私文書一紙，並持以向台北正義郵局行使而為申
    請開立帳號０三五０二二─一活期儲蓄存款帳戶，並申領提款卡一紙及存摺一本
    ，且於存摺內「連線通儲印鑑」欄內，偽造「乙○○」之印文一枚，足以生損害
    於乙○○。
三、丁○○基於販賣禁藥之概括故意，自八十八年一月間起，至八十九年四月六日止
    ，連續販入如附表一、二所示禁藥，並以其所有之分裝夾鍊袋一包分裝禁藥後，
    並在中華日報及互連網路上刊登廣告，分以門號：0000000000號及0
    000000000號電話及電子信箱（ｔｔａ１２３４＠ｕｃｓ．ｃｏｍ．ｔ
    ｗ）為聯絡方式，並以郵寄或在購買者住處前交付禁藥，購買者則將款項直接交
    付或匯入前開「乙○○」郵局帳戶內之方式，販售如附表一、二所示之禁藥予己○○及不特定人，嗣為警於八十八年八月三十一日十三時四十分許，在丁○○前
    開住處查獲，並扣得前開偽造之「乙○○」、「庚○○」、「丙○○」、「郭美
    華」、「丁天傑」印章五枚，變造「乙○○」、「庚○○」、「丙○○」三張國
    民身分證，及均為其所有，且供犯罪所用之護貝機、護貝膜、雕刻刀、比例尺及
    眼鏡型照明燈各一件、「乙○○」存摺一本（內尚有丁○○販賣禁藥所得一百九
    十四元）及金融卡一紙、寄送禁藥所用之郵局執據二十二張、分裝夾鍊袋一包，
    附表一所示禁藥等物。嗣於八十九年四月六日為警於其前開住處再次查獲，並扣
    得如附表二所示禁藥等物。
四、案經臺南市警察局第三分局報告台灣台南地方法院檢察署偵查起訴暨台灣板橋地
    方法院檢察署移送併辦。
    理  由
一、訊據被告於偵查中固坦承犯罪事實一所載犯行，及於犯罪事實二所示時地向不詳
    姓名之成年男子故買前開三張國民身份證等贓物，並以自己之相片換貼於上；及
    於犯罪事實三所示時地出售附表一、二所示禁藥予證人己○○與不特定人等情，
    惟於本院調查時辯稱：國民身份證上照片係伊提供予該名男子更換，並非伊自行
    更換云云；並辯稱前揭乙○○等五枚印章係購買身分證時併同購買，並非伊自行
    偽刻；乙○○之郵局帳戶係購買時，併同購買之物，並非伊申請；伊販售予證人
    己○○之藥物均係西藥房購得，並非禁藥云云。
二、經查：(1)右揭犯罪事實一部份，業據被告於警訊及偵審中迭次坦承不諱，核與證
    人林秋玲於偵審中結證證述及被害人戊○○○於偵查中指述失竊情節相符，並有
    被害人戊○○○所開具之遺失票據申報書及前開支票、退票理由單影本各件在卷
    可稽，被告此部分自白與事實相符，堪以採信。(2)被告於犯罪事實二所示時地，
    以其所有之護貝機、護貝膜等工具，以換貼其所有之相片於前揭三張國民身分證
    而為變造國民身分證等情，業據被告於警訊及偵查中自承在卷，並有護貝機、護
    貝膜等物扣案可憑，被告於本院調查時改稱係以提供相片由他人變造前開國民身
    分證云云，顯係事後卸責之詞，尚無可採。又被告於本院調查時辯稱扣案前揭五
    顆印章均係與購買前揭三張國民身分證，併同購買云云，惟被告當庭先行陳稱以
    三萬元之對價共購買三張國民身分證及印章云云，惟復自承每張國民身分證售價
    一萬元等語，依此，就印章部分竟無對價即可取得，顯與常理有違，復參諸扣案
    之雕刻刀、比例尺及眼鏡型照明燈等物，均屬雕刻印章通常所需之物，是堪認前
    開五枚印章均係被告自行盜刻。被告辯稱係與國民身分證併同購買云云，當無可
    採。另扣案「乙○○」所有之前揭郵局帳戶，係八十八年七月十九日始行開戶一
    節，有郵政儲金立帳申請書一紙在卷可稽，而被告於本院調查時自承購買「乙○○」等人之國民身分證係在八十八年三月間之事，是前開郵局帳戶係在被告購買
    國民身分證後始行開戶，被告自無可能於購買前揭國民身分證之際，同時購買前
    開帳戶，被告辯稱前開帳戶係與前揭國民身分證同時購買云云，與事實不符，當
    無可採。(3)被告於右揭犯罪事實三所載時地，出售附表一、二所示禁藥予證人己○○等情，業據被告於偵查中自承在卷，核與證人己○○於偵審中結證證述相符
    ，並有附表一、二所示禁藥在案可參。又附表一、二所示藥品經檢測結果，均含
    有安眠鎮靜劑成分等情，業有行政院衛生署藥物食品檢驗局於八十八年九月二十
    日以藥檢壹字第八八一四五九六號、及八十九年五月二十五日藥檢壹字第八九０
    六０三一號函、行政院衛生署中醫藥委員會八十八年十一月十一日以衛中會藥字
    第八八０一一七二八號函、行政院衛生署八十八年十二月七日以衛署藥字第八八
    ０七五一四五號函各件在卷可稽。又該安眠鎮靜劑成分均經行政院衛生署核發藥
    品許可證，是案內藥品除與該署核發輸入藥品許可證（藥品之品名、成分含量、
    國外製造廠等）相同外，均應依藥事法第二十二條第二款之規定，認定屬於禁藥
    。查被告於本院審理時自承伊對販售藥品之品名、成分含量、國外製造廠等許可
    證相關資料，均無所悉等語。是被告無從證明前開藥品已符合行政院衛生署就前
    開安眠鎮靜劑所核發之許可證，是應認被告前揭販售之藥品均屬藥事法第二十二
    條第二款所稱之禁藥。被告辯稱，販售予己○○之禁藥均係其向西藥房購買所得
    ，並非禁藥云云。當無可採，被告前開諸犯行，事證明確，堪以認定。
三、核被告所為係犯刑法第三百四十九條第二項之故買贓物罪、第二百零一條第一項
    、第二項之偽造及行使偽造有價證券罪、第二百十二條、第二百十六條之行使變
    造國民身分證罪、第二百十七條偽造印章、印文罪、第二百十條、第二百十六條
    行使偽造私文書罪、藥事法第八十三條第一項販賣禁藥罪。被告行使偽造有價證
    券之低度行為，應為偽造有價證券之高度行為所吸收；變造國民身分證之低度行
    為應為行使之高度行為所吸收；偽造印章及蓋用偽印文之部分行為應均為偽造私
    文書之全部行為所吸收；偽造私文書之低度行為應為行使偽造私文書之高度行為
    所吸收，均不另論罪。被告先後二次故買贓物、多次偽造印章、印文、變造國民
    身分證及販賣禁藥犯行，均時間緊接、觸犯構成要件相同之罪名，顯均基於概括
    犯意，均為連續犯，應均分別僅論以一罪，並加重其刑。被告所犯故買贓物罪與
    偽造有價證券罪、行使變造國民身分證、行使偽造私文書間具有牽連關係，應依
    刑法第五十五條後段從一重之偽造有價證券罪處斷。又被告所犯偽造有價證券罪
    與違反藥事法第八十三條第一項之販賣禁藥罪間，犯意各別，行為互異，應予分
    論並罰。另公訴意旨雖未論及被告販賣附表二所示禁藥部分犯行，惟此部分與前
    揭論罪科刑部分，為連續犯，具有裁判上一罪關係，已如前述，本院自得併予審
    酌，附此敘明。爰審酌被告偽造有價證券數量僅一張、影響金融秩序尚淺、多次
    販賣禁藥，甚於為警於八十八年八月三十一日查獲後，續行販賣達四月之久，惡
    性非輕，犯罪後坦承部分犯行之態度等一切情狀，分別量處如主文所示之刑，並
    定應執行之刑。另扣案前開「戊○○○」支票一張為偽造之有價證券，應依刑法
    第二百零五條之規定沒收之；變造之「乙○○」、「庚○○」、「丙○○」三張
    國民身分證上之被告相片共三張、護貝機、護貝膜、雕刻刀、比例尺及眼鏡型照
    明燈各一件，「乙○○」存摺一本及金融卡一紙、寄送禁藥所用之郵局執據二十
    二張、分裝夾鍊袋一包、扣案如附表一、二所示禁藥，均為被告所有且供犯罪所
    用之物，已如前述，爰依刑法第三十八條第一項第二款之規定沒收之；扣案「乙○○」前開存摺內尚有一百九十四元，為被告所有且為犯罪所得，業據被告於偵
    查中供承在卷，爰依刑法第三十八條第一項第三款之規定沒收之；扣案印章五枚
    及郵政儲金立帳申請書「乙○○」之印文一枚均為被告偽造，應依刑法第二百十
    九條之規定沒收之。又扣案附表三、附表四所示藥品經檢驗結果並無禁藥成分，
    有前揭行政院衛生署藥物食品檢驗局二函在卷可稽，自無併予宣告沒收之必要，
    又前開「乙○○」郵局存摺一本業經沒收，存摺內偽造之「乙○○」印文一枚，
    自無庸另行宣告沒收，附此敘明。
四、公訴意旨另以：被告基於販賣第三級毒品Ｆｌｕｎｉｔｒａｚｅｐａｍ（以下簡
    稱ＦＭ２）之概括犯意，自八十八年一月間起，在中華日報上刊登廣告，以一盒
    三千元之對價販售給證人己○○及不特定人，迨至八十八年四月二十八日，行政
    院以台八十八法字第一六四一二號公告ＦＭ２為第三級毒品，被告仍意圖販賣無
    故持有ＦＭ２九顆半（經鑑定後，餘八顆半），因認被告另涉及毒品危害防治條
    例第五條第三項意圖販賣第三級毒品而持有之罪嫌等語。按犯罪事實，應依證據
    認定之，無證據不得推定其犯罪事實，又不能證明被告犯罪者，應諭知無罪之判
    決，刑事訴訟法第一百五十四條、第三百零一條第一項分別定有明文。公訴意旨
    認被告涉有前開罪嫌，係以證人林秋玲指述被告於八十八年一月間曾出售ＦＭ２
    三次予伊，且被告為警查獲時，尚持有ＦＭ２達九顆半之數等情為據。訊據被告
    於偵審中固坦承持有ＦＭ２九顆半等情，惟均堅詞否認涉有意圖販賣而持有第三
    級毒品ＦＭ２情事，辯稱其持有前揭ＦＭ２均係供己使用，並非欲出售所用，證
    人己○○所購僅係一般迷幻藥並非ＦＭ２等語。經查：證人己○○於偵審中固均
    結證證稱被告曾於八十八年初至同年二、三月間出售ＦＭ２予她三次等語，惟證
    人己○○於本院調查時，經本院當庭提示是否曾向被告購買扣案編號九之藥物（
    該藥物經檢驗後，確係ＦＭ２無誤，有法務部調查局（八九）陸（一）字第八九
    ０八一四六二號檢驗通知書一紙在卷可稽）時，證人己○○當庭指證未曾購買此
    種藥物，復經本院訊問其所稱購買之ＦＭ２形式為何，其證稱所購之ＦＭ２較扣
    案編號九之藥物為大，藥物上有「Ｆ」與「Ｍ」二英文字母等語（均參見本院九
    十年二月二十二日訊問筆錄），依此，證人己○○雖於偵審中證述被告曾出售第
    三級毒品ＦＭ２予伊等語，然證人己○○指述被告出售之ＦＭ２與扣案經檢驗確
    為ＦＭ２之藥物並不相同，且依證人己○○所述被告出售之ＦＭ２藥丸亦未據扣
    案，本院已無從檢驗證人己○○指述被告出售之前揭藥丸是否確屬第三級毒品Ｆ
    Ｍ２，被告辯稱證人己○○所購藥物並非ＦＭ２等語，即非全然無據，是尚難僅
    以證人己○○前揭證詞而對被告為不利之認定。況證人己○○指述被告係於八十
    八年初至八十八年二、三月間出售ＦＭ２予伊共三次，然ＦＭ２遲至八十八年四
    月三十日，始經行政院以台八十八法字第一六四一一號公告為第三級毒品，是證
    人己○○指述被告最後一次出售ＦＭ２之時間係在ＦＭ２為公告為第三級毒品之
    前，依此，被告於ＦＭ２經公告為第三級毒品後，並無出售ＦＭ２予證人己○○
    情事，另參被告於網路上刊登之廣告雖有販賣前揭禁藥之廣告，但並無販售第三
    級毒品ＦＭ２等相關資料（參見台灣板橋地方法院檢察署八十九年偵字第一一七
    八二號卷第十二頁），縱此，尚乏實據足認被告於八十八年四月三十日即ＦＭ２
    經公告為第三級毒品後，被告尚有販售第三級毒品ＦＭ２之意圖。是尚難僅以被
    告持有ＦＭ２九顆半等情，即認被告確欲將前開ＦＭ２出售而為持有，是應認被
    告罪嫌就此部分罪嫌尚有不足。此外，復查無其他積極證據足認被告確實涉有公
    訴意旨所指意圖販賣第三級毒品而持有之罪嫌，揆諸前開法條，自應為無罪判決
    之諭知。又被告此部分犯行，既經無罪判決之諭知，是查獲之第三級毒品ＦＭ２
    八顆半（驗餘淨重）應移請檢察官另行聲請單獨宣告沒收，附此敘明。
據上論斷，應依刑事訴訟法第二百九十九條第一項前段、第三百零一條第一項，藥事
法第八十三條第一項，刑法第十一條前段、第五十六條、第二百零一條第一項、第三
百四十九條第二項、第二百十二條、第二百十條、第二百十六條、第五十五條後段、
第五十一條第五款、第二百零五條、第三十八條第一項第二款、第三款、第二百十九
條，罰金罰鍰提高標準條例第一條前段，判決如主文。
本案經檢察官吳勇輝到庭執行職務
中      華      民      國    九十      年      四      月    十二    日
                                  臺灣臺南地方法院刑事第五庭
                                          法  官    卓  穎  毓
右正本證明與原本無異。
如不服本判決，應於判決送達後十日內，向本院提出上訴狀。
                                          書記官    黃  子  起
中      華      民      國    九十      年      四      月    十三    日
附錄法條：
刑法第二百零一條第一項
  意圖供行使之用，而偽造、變造公債票、公司股票或其他有價證券者，處三年以上
  十年以下有期徒刑，得併科三千元以下罰金。
藥事法第八十三條第一項
  明知為偽藥或禁藥，而販賣、供應、調劑、運送、寄藏、牙保、轉讓或意圖販賣而
  陳列者，處五年以下有期徒刑，得併科新臺幣十萬元以下罰金。
附表一：
┌───┬───┬───┬───┬───┬───┬───┬───┬────
│編號  │一    │二    │三    │四    │五    │六    │七    │ 八
├───┼───┼───┼───┼───┼───┼───┼───┼────
│藥名  │黃色十│黃色凹│微黃雙│白色雙│UPJOHN│淺紫色│勇士神│蝶戀花
│      │字錠  │錠    │凸錠  │凸錠  │      │凹錠  │油    │
├───┼───┼───┼───┼───┼───┼───┼───┼────
│進價  │每顆六│每顆六│每顆六│每顆六│每顆六│不詳  │二百元│一百元
│      │元    │元    │元    │元    │元    │      │      │
├───┼───┼───┼───┼───┼───┼───┼───┼────
│售價  │十五元│十五元│十五元│十五元│十五元│不詳  │四百元│三百元
│      │      │      │      │      │    │      │      │
├───┼───┼───┼───┼───┼───┼───┼───┼────
│扣案  │一０二│四九顆│三０顆│二九顆│二二顆│十顆  │一瓶  │一盒
│顆數  │顆    │      │      │      │      │      │      │
└───┴───┴───┴───┴───┴───┴───┴───┴────
附表二
┌───┬───┬───┬───┬────┬────┐
│藥名  │激情液│激情粉│睡眠片│  勇士神│蝶戀花  │
│      │      │      │      │  油    │        │
├───┼───┼───┼───┼────┼────┤
│售價  │二千五│二千五│二千五│  二千元│七百元  │
│      │百元  │百元  │百元  │        │        │
├───┼───┼───┼───┼────┼────┤
│扣案  │五瓶  │四瓶  │九十四│  二瓶  │五瓶    │
│顆數  │      │      │顆半  │        │        │
└───┴───┴───┴───┴────┴────┘
附表三
┌───┬───┬───┬───┬───┬──┬───┐
│編號  │一    │二    │三    │四    │五  │六    │
├───┼───┼───┼───┼───┼──┼───┤
│藥名  │浪之膏│思之潮│威爾剛│LOUIS │ATOM│LOTTE │
│      │      │      │      │16    │IDE │CUSTAR│
├───┼───┼───┼───┼───┼──┼───┤
│進價  │一五０│一五０│不詳  │二百元│一五│不詳  │
│      │元    │元    │      │      │０元│      │
├───┼───┼───┼───┼───┼──┼───┤
│售價  │二五０│二五０│不詳  │四百元│三０│不詳  │
│      │元    │元    │      ││０元│      │
├───┼───┼───┼───┼───┼──┼───┤
│扣案  │三盒  │二盒  │二顆  │一瓶  │四瓶│一瓶  │
│顆數  │      │      │      │      │    │      │
└───┴───┴───┴───┴───┴──┴───┘
附表四
┌───┬───┬───┐
│編號  │一    │二    │
├───┼───┼───┤
│藥名  │浪之膏│睡眠粉│
│      │      │      │
├───┼───┼───┤
│扣案  │二十六│十二瓶│
│顆數  │罐    │      │
└───┴───┴───┘


司法院資訊處製作；財團法人民間司法改革基金會備份。
